最高法院刑事裁定　　　　　　　一○○年度台抗字第九三三號
抗　告　人　許秀婷
上列抗告人因違反毒品危害防制條例案件，不服台灣高等法院中
華民國一○○年十月三日所為第三審羈押裁定（一○○年度上訴
字第一五二九號），提起抗告，本院裁定如下：
    主  文
抗告駁回。
    理  由
按被告「逃亡或有事實足認有逃亡之虞」、「所犯為死刑、無期
徒刑或最輕本刑為五年以上有期徒刑之罪」者，經法官訊問後，
認為犯罪嫌疑重大，非予羈押，顯難進行追訴、審判或執行者，
得羈押之。刑事訴訟法第一百零一條第一項第一款、第三款分別
定有明文。本件原裁定以：抗告人因違反毒品危害防制條例第四
條第一項販賣第一級毒品案件，經原審判決後提起第三審上訴，
因犯罪嫌疑重大，所犯係最輕本刑為五年以上有期徒刑之罪，且
經原審判處有期徒刑十年，有逃亡之虞，而有刑事訴訟法第一百
零一條第一項第一款、第三款情形，非予羈押顯難進行審判及確
保刑之執行，於民國一００年十月三日，由原審法院依刑事訴訟
法第一百二十一條第二項規定，為第三審羈押。抗告意旨以：羈
押係干預身體自由最大之強制處分，使刑事被告與家庭、社會及
職業生活隔離，非特予其心理上造成嚴重之打擊，對其名譽、信
用等人格權之影響甚為重大，自僅能以之為保全程序之最後手段
，法院為羈押裁定時，除須有法定羈押之事由外，尚須有羈押之
必要，且無刑事訴訟法第一百十四條所定不得羈押之情形。抗告
人及家人均在國內，並未在國外置產，亦無親人居住於國外，且
抗告人係因另案在監執行完畢，並無任何事實顯示抗告人有逃亡
之危險，原裁定遽認抗告人有逃亡之虞，而未選擇干預基本權最
小之「具保」並「限制住居」或「限制出境」等方式以替代羈押
，除事實認定有誤外，亦違反比例原則等語，指摘原裁定不當。
惟按羈押之目的，在於確保刑事偵查、審判程序之完成及刑事執
行之保全。被告究竟有無刑事訴訟法第一百零一條所規定之羈押
要件，應否羈押，以及羈押後其羈押原因是否仍然存在，有無繼
續羈押之必要，事實審法院本得斟酌訴訟進行程度及其他一切情
形而為認定，故受羈押之被告除確有刑事訴訟法第一百十四條所
列情形之一者外，其應否羈押，事實審法院自有認定裁量之權，
苟無濫用其權限之情形，即不得任意指為違法。又所謂有逃亡之
虞係指有具體之情況事實，可合理推測被告有逃避刑事追訴、審
判、執行之謂，且逃匿亦不以避居國外為限。本件抗告人販賣第
一級毒品罪，所犯係最輕法定本刑五年以上有期徒刑之重罪，且
業經判處有期徒刑十年之重刑，所涉犯罪情節甚重，原審認有逃
亡之虞，羈押原因依然存在，有羈押之必要，而為如上之裁定，
並無悖於通常一般人日常生活經驗定則或論理法則，抗告意旨對
原裁定適法之職權裁量任意指摘，或爭執其無受羈押之原因，難
認為有理由，應予駁回。
據上論結，應依刑事訴訟法第四百十二條，裁定如主文。
中    華    民    國  一○○  年   十一   月    三    日
                      最高法院刑事第五庭
                          審判長法官  邵  燕  玲  
                                法官  李  伯  道  
                                法官  孫  增  同  
                                法官  李  英  勇  
                                法官  李  嘉  興  
本件正本證明與原本無異
                                      書  記  官  
中    華    民    國  一○○  年   十一   月    九    日
                                                      Q